【裁判字號】    97,交聲,1061
【裁判日期】    980623
【裁判案由】    聲明異議
【裁判全文】
臺灣臺南地方法院交通事件裁定        97年度交聲字第1061號
原處分機關  交通部公路總局嘉義區監理所麻豆監理站
異議人即
受處分人    甲○○
上列受處分人因違反道路交通管理處罰條例案件，對於交通部公
路總局嘉義區監理所麻豆監理站民國97年10月21日所為之裁決處
分（處分案號：麻監裁罰字第裁75-Z5B001072號），聲明異議，
本院裁定如下：
    主  文
異議駁回。
    理  由
一、原處分意旨略以：異議人即受處分人甲○○，駕駛車牌號碼
    302-HR營業貨運曳引車，於民國97年9月8日17時17分許，在
    國道3號高速公路南下372公里處時，因行駛高速公路途中輪
    胎任一點胎紋深度不足1.6公釐，遭警政署國道公路警察局
    田寮分隊員警 (以下稱舉發機關)依法製單舉發，嗣經原處
    分機關即交通部公路總局嘉義區監理所麻豆監理站，以其違
    規事證明確，依道路交通管理處罰條例 (以下稱處罰條例)
    第33條第3項及違反道路交通管理事件統一裁罰基準及處理
    細則所附基準表 (以下稱基準表)等規定，裁處罰鍰新台幣(
    下同)1,200 元，並記違規點數1點等語。
二、本件聲明異議意旨略以：異議人使用的是BES315/80R直花輪
    胎，雙邊 (指最外側1條胎紋)原本就是扁平，而不是使用粗
    花輪胎，雙邊不低於1.36公釐，為此聲明異議，請求撤銷原
    處分云云。
三、按汽車行駛高速公路前，應妥為檢查車輛，在行駛途中不得
    有輪胎任一點胎紋深度不足1.6公釐，高速公路及快速公路
    交通管制規則第14條第3款，定有明文。又按汽車行駛於高
    速公路、快速公路或設站管制之道路，不遵使用限制、禁止
    、行車管制及管理事項之管制規則而有下列行為者，處汽車
    駕駛人3,000元以上6,000元以下罰鍰；除前2項外，其他違
    反管制規定之行為，處駕駛人600元以上1,20 0元以下罰鍰
    ，處罰條例第33條第1項第3款、第3項，分別亦有明文。
四、經查：
  (一)異議人所有上揭車輛，於上揭時地，因輪胎最外側部分胎紋
    深度不足1.6公釐，遭舉發機關製單舉發，再經原處分機關
    依處罰條例第33條第3項及基準表等規定，裁處罰鍰1,200元
    ，並記違規點數1點乙節，有：
    舉發機關97年9月8日公警局交字第Z5B001072號舉發違反
      道路交通管理事件通知單1紙。
    舉發照片4幀。
    本件裁決書1紙。
    等件為證，且為異議人所不否認，此部分事實當可認定。
  (二)證人即本件舉發警員黃俊傑，於本院98年4月7日調查中，到
    庭具結證稱：「本件是我與另一警員周豐田舉發的，當時有
    拍照存證，但是因為電腦送修被洗掉了，所以無法提出。依
    據處罰條例規定只要有任何一點不合乎標準就必須舉發，不
    管是中間部分或是旁邊部分都一樣。我自81年任職國道至今
    ，取締的件數最近比較少，每月約有5-60張到百張左右，此
    類輪胎出廠時一定會合乎標準 (指最外側胎紋會符合標準)
    ，輪胎胎痕不合標準之罰鍰以前比較高現在比較低，之前曾
    經大力宣導及取締，現在的駕駛人應都知道開車前應該檢查
    輪胎才對」等語。又證人即另一舉發警員周豐田亦證稱：「
    我們當時是在田寮收費站南下地磅執行勤務，我們是攔查的
    ，我們發現該車進入地磅減速慢行時，發現異議人輪胎單邊
    吃胎的情況很嚴重，所以才攔下他就吃胎嚴重的部份檢查，
    取締之時亦曾經會同異議人，當時異議人並沒有說不服的地
    方。」等語（見本院98年4月7日之訊問筆錄）；均已證稱異
    議人車輛違規情節在卷。按證人黃俊傑及周豐田乃為原處分
    機關所認定異議人有前開違規行為之證人，渠等到庭在本院
    法官面前以言詞供述異議人有前開違規事實，並已就當時執
    勤舉發過程等情節詳述具體明確，且證人黃俊傑及周豐田為
    依法執行勤務之員警，與異議人毫無怨懟，衡情當無自陷偽
    證罪而構詞誣賴異議人之理，另於本件卷存證據資料內並無
    任何積極證據足以證明證人黃俊傑及周豐田上開供述係屬虛
    偽，本院自不得僅以證人黃俊傑及周豐田為本件開單舉發異
    議人之員警而全盤抹煞伊所具有之證人資格。從而，本院由
    證人黃俊傑及周豐田上開證述已得異議人確有上開違規行為
    之心證，是異議人前開所辯，實不足採，異議人之上述違規
    事實，應堪認定。
  (三)又交通警察製單舉發違反道路交通管理處罰條例所列之違規
    事實，本質上為行政處分，係公務員基於職務上之權力，依
    法就特定之具體事件所為之具公法上效果之單方面行政行為
    ，基於公務員為公法上行為具有公信力之原則，該行政行為
    當可被推定為真正，其據以依法處分之事實認定亦為正確無
    誤。本此公信原則，乃立法者賦予行政機關制定違反道路交
    通事件統一裁罰標準及處理細則，使執勤警員得當機處分以
    達其維護交通秩序、安全之行政目的。若謂公務員一切行政
    行為均需預留證據以證其實，則國家行政勢必窒礙難行，據
    此，刑事訴訟法就犯罪證據有關之規定中，與屬行政秩序罰
    之交通違規裁罰本質不合之部分，自不在準用之列，因此，
    本院查無任何證據足資證明執勤員警有捏造事實違法取締之
    情事存在，則執勤警員本其維護交通秩序、安全職責所為之
    舉發，自應受到合法、正確之推定。
五、綜上所述，依據證人黃俊傑及周豐田之證言，本件異議人確
    有行駛高速公路途中輪胎任一點胎紋深度不足1.6公釐之違
    規事實，應堪認定。則原處分機關據以援引處罰條例第33條
    第3項規定裁處異議人罰鍰1,200元，核無違誤或不當；從而
    ，本件異議為無理由，應予駁回。
六、據上論斷，應依道路交通管理處罰條例第87條第2項、道路
    交通案件處理辦法第19條，裁定如主文。
中    華    民    國    98    年    6     月    23    日
                     交通法庭法  官  蔡直青
以上正本證明與原本無異。
如不服本裁定，應於送達後5日內，向本院提出抗告狀。
                             書記官  謝國欽
中    華    民    國    98    年    6     月    23    日


司法院資訊處製作；財團法人民間司法改革基金會備份。
